【裁判字號】    97,上易,970
【裁判日期】    980123
【裁判案由】    毀棄損壞
【裁判全文】
臺灣高等法院高雄分院刑事判決         97年度上易字第970號
    上  訴  人  臺灣高雄地方法院檢察署檢察官
    被      告  甲○○
上列上訴人因被告毀棄損壞案件，不服臺灣高雄地方法院97年度
簡上字第639 號中華民國97年10月24日第一審判決（聲請簡易判
決處刑案號：臺灣高雄地方法院檢察署95年度偵字第26617 號）
，提起上訴，本院判決如下：
    主  文
上訴駁回。
    理  由
一、聲請簡易判決處刑意旨略以：被告甲○○與告訴人杜石鑾（
    現更名為：阿浪˙滿拉旺）前為男女朋友，於民國94年3 月
    5 日，告訴人欲終止與被告間之男女關係而與被告生爭執。
    於95年6 月6 日凌晨2 時6 分，被告竟基於毀損犯意，在高
    雄縣鳳山市○○路○ 段132 號高雄縣政府北側停車場內，以
    油漆潑灑告訴人所有停放該處之車牌號碼1160-NY 號自用小
    客車，造成告訴人之自用小客車烤漆污損、毀壞而不堪使用
    ，足生損害於告訴人，因認被告甲○○涉犯刑法第354 條毀
    損罪嫌云云。
二、按犯罪事實應依證據認定之，無證據不得認定犯罪事實；又
    不能證明被告犯罪者，應諭知無罪之判決，刑事訴訟法第15
    4 條第2 項、第301 條第1 項分別定有明文。申言之，犯罪
    事實之認定應憑證據，如未能發現相當證據，或證據不足以
    證明，自不能以推測或擬制之方法，作為裁判基礎（最高法
    院40年台上字第86號判例意旨參照）；且認定犯罪事實所憑
    之證據，雖不以直接證據為限，間接證據亦包括在內，然而
    無論直接證據或間接證據，其為訴訟上之證明，須於通常一
    般之人均不致有所懷疑，而得確信其為真實之程度者，始得
    據為有罪之認定，倘其證明尚未達到此一程度，而有合理之
    懷疑存在而無從使事實審法院得有罪之確信時，即應由法院
    為諭知被告無罪之判決（最高法院76年台上字第4986號判例
    意旨參照）。再者，依刑事訴訟法第161 條第1 項規定，檢
    察官對於起訴之犯罪事實，仍應負提出證據及說服之實質舉
    證責任。倘其所提出之證據，不足為被告有罪之積極證明，
    或其指出證明之方法，無從說服法院以形成被告有罪之心證
    ，基於無罪推定之原則，自應為被告無罪判決之諭知（參照
    最高法院92年度台上字第128 號判例意旨）。
三、公訴人認被告甲○○涉犯前揭毀棄損壞罪嫌，無非係以告訴
    人於警詢及偵查中證述前開停車場監視錄影翻拍畫面中所示
    潑灑油漆之人即為被告等語，並有監視錄影器翻拍畫面2 紙
    及車輛毀損照片24幀、被告所使用門號0000000000號電話之
    通聯紀錄在卷可憑為其主要論據。
四、訊據被告甲○○堅詞否認有何毀棄損壞犯行，辯稱：伊當時
    在家與朋友邱鳳飛通電話，並沒有到案發現場，本件潑灑油
    漆行為並非伊所為，伊不知道告訴人有車，當時告訴人只有
    公務車，且縣政府停車場只能停公務車等語。
五、經查：
  (一)告訴人所有之車牌號碼1160-NY 號自用小客車，於95年6 月
    6 日凌晨，停放在高雄縣鳳山市○○路○ 段132 號高雄縣政
    府北側停車場，於同日凌晨2 時6 分許，遭人持油漆潑灑等
    情，業據告訴人於警詢及檢察官偵訊中證述明確，復有監視
    錄影器翻拍畫面2 紙及車輛毀損照片24幀在警卷第14頁至第
    21頁可憑，此部分之事實，堪以認定。
  (二)公訴人雖依告訴人於警詢及偵查之證述，認前開監視錄影畫
    面中潑灑油漆之人即為被告。然查本件案發當時現場監視器
    所攝得之畫面，因行為人動作迅速，瞬間即從畫面離去消逝
    ，依照畫面中人之穿著，尚難辨識行為人為男或女等情，業
    據原審於97年10月14日審理時當庭勘驗明確，有審理筆錄乙
    份在卷可參（參原審簡上字卷第42頁），是告訴人憑藉一瞬
    間所拍攝且男女莫辨之畫面，即行指認行為人為被告，其指
    認是否可採，已非無疑。且查告訴人與被告間曾因感情糾紛
    而衍生司法訴訟，有臺灣高雄地方法院檢察署檢察官94年度
    偵字第8657號、第11043 號聲請簡易判決處刑書及原審法院
    94年度易字第1758號判決書各1 份在卷可稽（參96年偵緝字
    第1506號卷第50頁至第54頁），是告訴人實有可能對被告心
    存偏見，一旦發生異常事件，直覺即認係被告所為，本院此
    一判斷，可由同一監視錄影器所攝得之瞬間模糊畫面，本院
    對於畫面中人是男是女尚且無法確認，告訴人卻明確指證其
    中1 人即為被告而明。則於告訴人對被告有偏見之虞，且上
    開監視錄影畫面模糊以致男女難辨之狀態下，自難以告訴人
    此部分之指認，逕為不利被告之認定。
  (三)被告於本件案發前之95年6 月5 日晚上11時38分至翌日即6
    日凌晨零時52分前與證人邱鳳飛有16次通話；於本件案發後
    後之同日凌晨2 時20分至同時27分與證人邱鳳飛亦有4 次通
    話等情，有被告所使用之門號0000000000電話通聯紀錄1 份
    在警卷第29頁至第32頁可參，復依證人邱鳳飛於原審97年10
    月14日審理時所證，本件案發前後與被告電話聊天內容均為
    工作及小孩，通話當時很安靜，被告應該是在家裡等語（參
    原審簡上字卷第41頁），可知被告於本件案發當天前後與證
    人邱鳳飛電話聯絡內容，並未提及與本案相關之事。而依被
    告與證人邱鳳飛於深夜長時間聊天之情，渠等關係至為良好
    ，若被告真有為本件犯行，又於案發前後與證人邱鳳飛密切
    聯絡，被告甚有可能於案發前告知證人邱鳳飛欲為何事；於
    案發後告知證人邱鳳飛已為何事，然如上所述被告於本件案
    發前後與證人邱鳳飛聯絡時，均未提及有何本件相關之事，
    顯然被告所辯本件案發時在家，未至本件案發現場潑灑油漆
    等語，應為可採。
  (四)綜上所述，本件檢察官所提出之直接、間接證據，尚無法本
    於經驗法則與論理法則，以邏輯推理及演繹作用，據以認定
    被告有為本件毀棄損壞犯行，而被告辯稱其於本件案發當時
    在家等語，如上所述，非無可取。此外，本院復查無其他積
    極證據足資證明被告確有公訴人所指之毀棄損壞犯行，揆諸
    前揭法條規定及判例意旨，本件既不能證明被告甲○○犯罪
    ，自應為被告無罪之諭知。
六、原判決以不能證明被告甲○○犯毀棄損壞罪，而為被告甲○
    ○無罪之諭知，經核並無違誤。檢察官上訴意旨，以：(一)被
    告與告訴人前為交往多年之男女朋友，彼此間甚為熟稔，告
    訴人對於被告稍縱即逝之身影亦能清楚辨識，並無誤認之虞
    。且告訴人有無辨識監視畫面中人物之能力，不應以不相識
    之他人是否能辨識為衡量之標準，是原審於審理時雖當庭勘
    驗監視器所攝之畫面，惟因原審與被告並不熟悉，且畫面中
    行為人之動作迅速，瞬間即自畫面離去消逝，故原審無法辨
    識行為人為男或女，依此，而不採告訴人之指認，所持見解
    顯有違誤。況如原審所認定，原審既無法對於畫面中之人是
    男是女予以確認，則原審何以能遽認本件非被告所為，足見
    原審認事用法之違誤甚明。(二)被告於本件案發前之95年6 月
    5 日晚上11時38分至翌日即6 日凌晨零時52分前與證人邱鳳
    飛有16次通話；於本件案發後之同日凌晨2 時20分至同日時
    27分與證人邱鳳英亦有4 次通話紀錄；而通聯之內容，僅談
    及工作及小孩之事，衡情，若其2 人確僅談及工作及小孩之
    事，其2 人本無需於深夜且連續的以行動電話對談，顯見此
    通聯紀錄係刻意為之，有蓄意製造不在場證明之嫌；且被告
    係以行動電話與證人邱鳳飛對談，被告所在位置可能非在其
    家中，況上開時間亦非案發之時間，原審是否可據此判斷被
    告於案發當時係在家中，非無疑問等為由，指摘原判決不當
    云云。然查：(一)被告於本件案發前之95年6 月5 日晚上11時
    38分至翌日即6 日凌晨零時52分前與證人邱鳳飛有16次通話
    ；於本件案發後後之同日凌晨2 時20分至同時27分與證人邱
    鳳飛亦有4 次通話等情，有被告所使用之門號0000000000電
    話通聯紀錄1 份在警卷第29頁至第32頁可參，且依據該通聯
    記錄所顯示之基地台，係在高雄縣大樹鄉○○路及屏東縣屏
    東市○○路，距離案發現場（高雄縣鳳山市○○路○ 段132
    號高雄縣政府北側停車場內）甚遠，車程約40分鐘，最快也
    要30分鐘，可見以被告當時通話之基地台來衡量，本件應非
    被告所為。至於為何被告手機通話之基地台位置一再變更，
    此亦非被告所能掌握，但可確定的是，被告通話之基地台均
    未在案發地點附近，更足證明被告於案發時間，並未前往案
    發地點，也均與證人邱鳳飛通話中，因此本件不可能為被告
    與邱鳳飛所為。(二)告訴人於警詢時，除明確指認案發時地監
    視器翻拍照片中其中1 人為被告外，又指認另1 人疑似邱鳳
    飛，有該翻拍照片1 幀在警詢卷第14頁可考，然依據上開被
    告與邱鳳飛之通聯記錄觀之，如本件係被告與邱鳳飛所為，
    其2人 何來如此緊密之通話，況且通話基地台卻在他處，而
    未在案發地點附近，豈不矛盾？故告訴人雖與被告熟識，但
    其指認是否因其與被告熟識而一定可採，亦不禁令人懷疑！
    (三)至於為何被告與邱鳳飛於短時間內密切通話，而聊天內容
    卻是家常話題，被告是否有刻意製造不在場證明之嫌？但查
    被告既因常失眠而有服用鎮定劑之習慣，其深夜找人聊天，
    盡談些芝麻小事，對常人而言，確實無法理解，但對失眠之
    人而言，有聊天之對象可閒聊，總比躺在床上睡不著好些，
    何況每天聊，能聊的都聊完了，還能聊什麼，只有一再重複
    的聊同樣之話題，因此證人邱鳳飛才要被告不要再打電話過
    去，但被告不聽制止，仍繼續打去，此亦由上開通聯記錄可
    知當時之狀況，故亦不得因此推定被告與邱鳳飛密切通話有
    故做虛懸之情。是檢察官上訴，為無理由，應予駁回。
據上論斷，應依刑事訴訟法第368 條，判決如主文。
本案經檢察官陳建年到庭執行職務。
中    華    民    國    98    年    1     月    23    日
                  刑事第二庭    審判長法  官  林正雄
                                      法  官  陳啟造
                                      法  官  黃壽燕
以上正本證明與原本無異。
不得上訴。
中    華    民    國    98    年    1     月    23    日
                                      書記官  梁雅華


司法院資訊處製作；財團法人民間司法改革基金會備份。
